【裁判字號】    97,簡上,158
【裁判日期】    970722
【裁判案由】    賭博
【裁判全文】
臺灣彰化地方法院刑事判決             97年度簡上字第158號
上  訴  人  臺灣彰化地方法院檢察署檢察官
被      告  丙○○
            甲○○
                      號
            丁○○
上列上訴人因被告等賭博案件，不服本院九十六年度簡字第二一
九號中華民國九十七年三月三十一日第一審簡易判決（原檢察官
聲請簡易判決處刑案號：九十六年度偵字第一七二六號），本院
管轄第二審合議庭依第一審通常審判程序判決如下︰
    主  文
原判決撤銷。
丙○○共同意圖營利，聚眾賭博，累犯，處有期徒刑捌月；減為
有期徒刑肆月，如易科罰金，以新臺幣壹仟元折算壹日。扣案如
附表所示之物均沒收。
丁○○共同意圖營利，聚眾賭博，處有期徒刑陸月，如易科罰金
，以新臺幣壹仟元折算壹日；減為有期徒刑參月，如易科罰金，
以新臺幣壹仟元折算壹日。扣案如附表所示之物均沒收。
甲○○共同意圖營利，聚眾賭博，處有期徒刑肆月，如易科罰金
，以新臺幣壹仟元折算壹日；減為有期徒刑貳月，如易科罰金，
以新臺幣壹仟元折算壹日。扣案如附表所示之物均沒收。
    事  實
一、丙○○前於民國九十二年間，因賭博案件，經本院判處有期
    徒刑四月確定，甫於九十二年十一月二十四日易科罰金執行
    完畢，竟不知悔改，自九十五年十一月間起，以月薪新臺幣
    （下同）二萬五千元之代價，受雇於丁○○所經營之址設彰
    化縣埤頭鄉○○○路六二號之一號一樓「太揚電子遊戲場」
    ，由丙○○在上開電子遊戲場內擔任為客人開分及兌換計分
    卡之工作，而乙○○（尚未審結）為彰化縣埤頭鄉○○村○○○路三七號「美鳳專業檳榔城」之負責人，甲○○則為乙○○之朋友。丁○○、丙○○、乙○○、甲○○均明知電子
    遊戲場業之兌換，不得有提供現金為獎品之行為，竟共同基
    於提供賭博場所及聚眾賭博以營利之犯意聯絡，自九十五年
    十一月間起，由丙○○在「太揚電子遊戲場」之公眾得出入
    場所內，擺設賭博電玩「戰國風雲」二台、「馬場大亨」五
    台、「北斗神拳」二台「超悟空」二台、「水果盤」十四台
    、「撲克牌」二台、「金牌豹中豹」二台、「豹中豹」一台
    、「戰象」一台、「霹靂名珠」二台等賭博性電子遊戲機共
    三十三台，與客人進行對賭。賭客先以現金換取分數，再與
    上開電子遊戲場內之電子遊戲機博奕，之後所餘之分數，可
    藉由向開分員換取計分卡，再持計分卡到「美鳳專業檳榔城
    」向店員換回現金，以此方式，與客人對賭。適於九十六年
    二月十日晚上九時許，賭客許能傑前往上開電子遊戲場把玩
    ，離去前，許能傑向丙○○洗得四千六百分，許能傑除利用
    其中一百分換得香菸二包外，其餘分數共換得一千零五十分
    之計分卡三張及五百二十五分之計分卡三張，許能傑並旋即
    持計分卡到「美鳳專業檳榔攤」向甲○○換取現金四千五百
    元。嗣於同日晚上十一時四十五分許，員警持搜索票前往上
    址搜索，分別自許能傑身上查扣賭資四千五百元，在甲○○
    所在之美鳳檳榔攤內扣得上述之記分卡六張，另在太揚電子
    遊戲場內扣得賭資一萬四千二百十元、計分卡一千零五十分
    二十二張、計分卡五百二十五分十六張、計分卡一百零五分
    四十張、電玩分數出入明細表二張、員工打卡表六張、桌上
    型電腦（含螢幕）一部、電玩機檯三十三檯、電玩IC板三十
    四塊及攝影鏡頭五支等物。
二、案經彰化縣警察局北斗分局報請臺灣彰化地方法院檢察署檢
    察官偵查起訴。
        理  由
一、訊據被告丙○○、丁○○及甲○○三人對於上開事實均坦承
    不諱，核與證人許能傑 陳邑嶄、王妤珣、黃正吉、劉崇漢證
    述情節相符，並有彰化縣政府電子遊戲場業級別證、彰化縣
    政府營利事業登記證、現場圖各一份及照片八十四幀暨賭博
    性電子遊戲機具（共計三十三台，含三十四塊IC板）、自許
    能傑身上查扣賭資四千五百元、在甲○○所在之「美鳳檳榔
    攤」內扣得上述之記分卡六張、太揚電子遊戲場內扣得賭資
    一萬四千二百十元、計分卡一千零五十分二十二張、計分卡
    五百二十五分十六張、計分卡一百零五分四十張、帳冊三本
    、電玩分數出入明細表二張、員工打卡表六張、桌上型電腦
    （含螢幕）一部、電玩機檯三十三檯、電玩IC板三十四塊及
    攝影鏡頭五支等物扣案可資佐證，足徵被告丙○○、丁○○
    、甲○○三人之自白與事實相符，堪予採信。從而，本件事
    證已臻明確，被告丙○○、丁○○、甲○○三人犯行，均堪
    認定。
二、按賭博性電動機具，本係經由IC板程式設計，為店主利益預
    留一定之得勝機率，店主擺設賭博性電玩與不特定人賭博，
    雖互有輸贏，但電動機具內之IC板程式設計，其長久機率累
    積之結果，該電動機具必然贏錢，店主即有利可圖，此與一
    般單純對賭具射倖性不同，店主擺設該等賭博性電動機具，
    當本於此營利之意圖甚明，又刑法第二百六十八條所稱「意
    圖營利」是主觀要件，只要主觀有此意念，至於實際獲利與
    否在所不問。本件「太揚電子遊戲場」，係由被告丁○○所
    開設，其內擺設之電動賭博機具高達三十三台，其甚且以每
    月新台幣二萬五千元之代價，僱用有共同犯意聯絡之被告丙○○、「玉芬」、「嘉琪」、陳欣亞、楊雅婷等多人分別擔
    任早、中、晚班現場開分員，倘若擺設之賭博電動機具是否
    有利可圖，尚因射倖性具不確定性，被告丁○○何會甘冒賠
    錢風險，耗費如此大量而固定之人事成本？足認被告丙○○
    、丁○○、甲○○三人除有意圖營利之主觀犯意外，並有營
    利之客觀事實，應認被告丙○○、丁○○、甲○○與乙○○
    共同營利之意圖甚明，況其等開設「太揚電子遊戲場」亦有
    提供賭博場所聚集不特定多數人前往把玩賭博機具之事實，
    是被告丙○○、丁○○、甲○○三人所為，均係犯刑法第二
    百六十六條第一項之賭博罪、第二百六十八條之意圖營利，
    提供賭博場所、聚眾賭博罪。
三、核被告丙○○、丁○○、甲○○三人所為，均係犯刑法第二
    百六十六條第一項前段之普通賭博罪、第二百六十八條前段
    之意圖營利供給賭博場所罪及同條後段之意圖營利聚眾賭博
    罪。被告丙○○、丁○○、甲○○與乙○○等人有犯意聯絡
    及行為分擔，為共同正犯。又被告等所為普通賭博、意圖營
    利供給賭博場所及意圖營利聚眾賭博等犯行，乃係基於一個
    賭博犯意之決定，達成同一犯罪之各個舉動，屬法律概念之
    一行為，是其一行為觸犯上開三罪名，應依刑法第五十五條
    想像競合犯規定，從情節較重之聚眾賭博罪處斷。再按被告
    等係基於單一之營利目的，在「太揚電子遊戲場」設置電動
    賭博機台，與賭客對賭，藉此牟利，此種犯罪形態，本質上
    乃具有反覆實施之特質，且其時間上具有密接性，亦即聚眾
    賭博之目的既在於營利，當不止賭博一次就結束，其必於每
    日二十四小時利用電動賭博機台反覆對賭，則本件被告丙○○、丁○○、甲○○等人自九十五年十一月間起至九十六年
    二月十日被查獲為止，期間持續之聚眾賭博行為，其於刑法
    評價上，應認屬接續犯而論以一罪。又被告丙○○前於九十
    二年間，因賭博案件，經本院判處有期徒刑四月確定，甫於
    九十二年十一月二十四日易科罰金執行完畢，五年以內故意
    再犯本件有期徒刑以上之罪，為累犯，應依刑法第四十七條
    第一項之規定加重其刑。
四、原審判決論以被告丙○○、丁○○、甲○○三人共犯普通賭
    博罪，固非無見，然（一）按刑事訴訟法第四百四十九條第
    一項案件檢察官依通常程序起訴，經被告自白犯罪，法院認
    為宜以簡易判決處刑者，得不經通常審判程序，逕以簡易判
    決處刑；檢察官聲請以簡易判決處刑之案件，經法院認為有
    刑事訴訟法第四百五十一條之一第四項但書之情形者，應適
    用通常訴訟程序審判之，刑事訴訟法第四百四十九條第二項
    、第四百五十二條分別定有明文；且對於簡易判決之上訴，
    準用刑事訴訟法第三編第一章及第二章之規定，管轄第二審
    之地方法院合議庭受理簡易判決上訴案件，應依通常程序審
    理。其認案件有刑事訴訟法第四百五十二條之情形者，應撤
    銷原判決，逕依通常程序為第一審判決，法院辦理刑事訴訟
    簡易程序案件應行注意事項第十四項已有明文。查本件公訴
    人係以被告丙○○、甲○○、丁○○三人均係犯刑法第二百
    六十六條第一項賭博及同法第二百六十八條第一項圖利供給
    賭博場所、聚眾賭博等罪嫌，且渠等係以一行為同時觸犯上
    開三罪名，為想像競合犯，提起公訴，原審僅認定被告丙○○、甲○○、丁○○三人均係犯刑法第二百六十六條第一項
    賭博罪，而認被告丙○○、甲○○、丁○○三人之行為與刑
    法第二百六十八條第一項圖利供給賭博場所罪及聚眾賭博罪
    之構成要件有間，然因與經論罪科刑之普通賭博罪有想像競
    合犯之裁判上一罪關係，爰不另為無罪之諭知，原審既認被
    告，而認被告丙○○、甲○○、丁○○三人之行為不構成刑
    法第二百六十八條第一項圖利供給賭博場所罪及聚眾賭博罪
    ，則法院所認定之犯罪事實顯然與檢察官據以求處罪刑之事
    實不符，為有刑事訴訟法第四百五十一條之一第四項但書第
    二款之情形，依前揭法律規定，原審乃屬誤用簡易處刑程序
    ；（二）次按刑法第二百六十八條之意圖營利，只須主觀上
    有圖得利益之意思為已足，不以實際上取得利益為要件。又
    電子遊戲機之程式如於設計之初即已隱含該遊戲機具有較高
    獲勝機率，已非純粹射倖性，此從經營者必須花費鉅資購買
    或租用遊戲機臺，聘雇員工兌換現金，並提供場所擺放而仍
    能獲利即明，是該等提供賭博場所以擺設電子遊戲機聚眾賭
    博之行為，亦同時具有營利之意圖（臺灣高等法院暨所屬法
    院九十六年法律座談會刑事類提案第十二號研討結果參照）
    。查本件被告丁○○所經營之電子遊戲場部分，所佔場地非
    小，每月自需負擔相當之租金，加以所擺設之賭博性電子遊
    戲機高達三十三臺，又以月薪二萬五千元僱用被告丙○○等
    人擔任開分員，則每月應行支付之租金、水電、人事、設備
    等花費，必相當可觀，倘若擺設之賭博性電子遊戲機無利可
    圖，或因射倖性具不確定性，被告丁○○豈願冒賠錢風險，
    耗費如此大量成本，足見太揚電子遊戲場確有相當之營收，
    被告丁○○並非單純與賭客對賭，確有營利之意圖甚明；（
    三）又原審認被告丙○○係犯刑法第二百六十六條第一項前
    段之賭博罪，該罪為專科罰金之罪，然卻於判決理由中為累
    犯之認定，並於主文為累犯之諭知，以上三點均有未洽，檢
    察官上訴意旨亦指摘及此（即（一）、（二）部分），原判
    決既有上開違誤，自應將原判決予以撤銷改判，並應由本院
    合議庭逕依通常程序審理後，而為第一審之判決。
五、爰審酌被告丙○○、丁○○、甲○○三人犯罪之動機、目的
    、手段及經營賭博電玩，助長社會僥倖心理，使人廢時沈淪
    其中，影響正常之社會善良風氣及社會經濟活動，暨其經營
    之時間長短、獲取之利益、犯罪後坦承犯行態度尚佳等一切
    情狀，各量處如主文第二、三、四項所示之刑，並就被告丁○○、甲○○部份各依刑法第四十一條第一項前段之規定諭
    知易科罰金之折算標準，以示懲儆。查被告丙○○、丁○○
    、甲○○三人犯罪時間，均係在九十六年四月二十四日以前
    ，所犯為聚眾賭博罪，悉合於減刑條件，應依中華民國九十
    六年罪犯減刑條例第二條第一項第三款之規定，減其宣告刑
    二分之一，並諭知易科罰金之折算標準，以示懲儆。扣案如
    附表編號1.2.所示之物，係當場賭博之器具及兌換籌碼處之
    財物，不問屬於犯人與否，應依刑法第二百六十六條第二項
    之規定予以沒收；附表編號3.至9.所示之物，均係店內經營
    賭博電玩所用之物，業據被告丙○○、丁○○、甲○○等供
    承在卷，並為被告丁○○所有，爰依刑法第三十八條第一項
    第二款之規定諭知沒收之。至於帳冊三本被告丁○○否認為
    供記載賭博所用之物，因依帳冊內之記載，並無證據足以證
    明為供記載賭博所用之物，故不予宣告沒收，附此敘明。
據上論斷，應依刑事訴訟法第四百五十五條之一第一項、第三項
、第三百六十九條第一項前段、第三百六十四條、第二百九十九
條第一項前段，刑法第二百六十六條第一項前段、第二項、第二
百六十八條，刑法第二十八條、第五十五條、第四十七條第一項
、第四十一條第一項前段、第三十八條第一項第二款，刑法施行
法第一條之一，中華民國九十六年罪犯減刑條例第二條第一項第
三款、第七條、第九條，判決如主文。
本案經檢察官張聖傳到庭執行職務。
中    華    民    國    97    年    7     月    22    日
                        臺灣彰化地方法院刑事第二庭
                            審判長法官    石馨文
                            法      官    黃齡玉
                            法      官    尚安雅
以上正本證明與原本無異。
本件不得上訴。
中    華    民    國    97    年    7     月    23    日
                            書  記  官    洪年慶
附表：
1.賭博性電子遊戲機具（共計三十三台，含三十四塊IC板）。
2.櫃臺賭資現金新臺幣一萬四千二百十元。
3.計分卡一千零五十分二十五張。
4.計分卡五百二十五分十九張。
5.計分卡一百零五分四十張。
6.電玩分數出入明細表二張。
7.員工打卡表六張。
8.桌上型電腦（含螢幕）一部
9.攝影鏡頭五支。
以上正本證明與原本無異。
如不服本判決，應於判決送達後10日內，向本院提出上訴書狀，
上訴書狀應「敘述具體上訴理由」，並按他造當事人之人數附繕
本。「切勿逕送上級法院」。
附錄本案論罪科刑法條全文：
刑法第二百六十六條
在公共場所或公眾得出入之場所賭博財物者，處一千元以下罰金
，但以供人暫時娛樂之物為賭博者，不在此限。
當場賭博之器具與在賭檯或兌換籌碼處之財物，不問屬於犯人與
否，沒收之。
刑法第二百六十八條
意圖營利，供給賭博場所或聚眾賭博者，處三年以下有期徒刑，
得併科三千元以下罰金。


司法院資訊處製作；財團法人民間司法改革基金會備份。
